【裁判字號】    92,交上訴,61
【裁判日期】    920424
【裁判案由】    公共危險等
【裁判全文】
臺灣高等法院刑事判決                            九十二年度交上訴字第六一號
    上  訴  人
    即  被  告  甲○○
    上  訴  人
    被告之配偶  丙○○
右上訴人因公共危險等案件，不服臺灣臺北地方法院九十年度交訴字第六七號，中華
民國九十二年一月三十日第一審判決（起訴案號：臺灣臺北地方法院檢察署八十九年
度北偵字第二四一三九號），提起上訴，本院判決如左：
    主  文
上訴駁回。
    事  實
一、甲○○係受僱於長欣公司之業務員，平日以駕車送貨為業，為從事駕駛業務之人
    。民國八十九年十月二十六日夜間十一時三十分許，甲○○駕駛平日載運貨物所
    用之動力交通工具即車號六Ｂ—三六八二號自小客貨車，沿台北市○○○路○段
    由北往南方向行駛，於行經羅斯福路五段與同路段二一八巷交岔路口時停等紅燈
    ，本應注意車輛行駛時，駕駛人應注意車前狀況，隨時採取必要之安全措施，而
    依當時天候陰、夜間有照明、柏油路面、乾燥、無缺陷、無障礙物、視距良好等
    情，又無不能注意情事，竟疏未注意，於綠燈起步時，自後撞擊在其車前方由乙
    ○所騎乘之車號ＱＶＦ－五九一號輕型機車車尾，乙○因而人車倒地，受有左後
    頸部、左後腰部鈍傷及右手肘挫傷等傷害。甲○○駕駛上開動力交通工具肇事，
    致乙○受傷後，竟未下車對乙○施以救護或報警處理，旋即另行起意駕車前行逃
    逸，嗣因路人魏文孝記下甲○○所駕駛汽車之車號報警處理，經警傳喚甲○○到
    案，始知上情。
二、案經乙○訴由台北市政府警察局文山第二分局報告台灣台北地方法院檢察署檢察
    官偵查起訴。
    理  由
一、訊據被告甲○○固不否認於前開時、地駕車肇事致告訴人乙○受傷等事實，惟矢
    口否認有肇事致人受傷而逃逸犯行，辯稱：當日伊並不知自已駕車肇事所以駛離
    現場，並非故意逃逸；因於本案偵審過程中相關事證均指向伊為肇事者，故伊願
    就過失傷害部分對告訴人負賠償之責云云。
二、惟查被告如何在前述時、地因未注意車前狀況，於綠燈起駛時不慎追撞告訴人騎
    乘之機車，業據告訴人乙○迭於警訊、偵查及原審調查時指訴綦詳；並經證人魏
    文孝先後於偵查及原審調查時結證稱：事發當日其雖未見到被告駕駛之汽車擦撞
    告訴人之機車，惟見到告訴人倒地受傷的情形，被告之汽車於事發後有倒車、停
    了一下馬上以高速駛離，且告訴人亦指稱係遭被告之汽車撞及，故其立即騎車追
    趕並記下被告之車號，肇事現場另有一對駕駛自小客車之夫妻也記下肇事車輛之
    車號，與其所記下之車號相同等語明確，並以卷附被告汽車之照片指認該車即為
    肇事車輛（見偵查卷第四十六、四十七頁訊問筆錄、原審九十一年三月七日訊問
    筆錄）。且本案於偵查中經公訴人以被告及告訴人之肇事車輛實地進行比對結果
    ，被告駕駛之汽車前方保險桿之撞痕與告訴人機車車尾高度完全吻合，此有履勘
    筆錄及照片五幀在卷可按（見偵查卷第三十四、三十五頁）。足證被告之汽車即
    為肇事車輛，而被告已坦認該車均由伊駕駛，故被告即為本件肇事駕駛人，自可
    確定。
三、被告雖辯稱當日伊並不知自已駕車肇事所以駛離現場云云。然查本件事故係被告
    駕車自後追撞告訴人所騎乘之機車，告訴人並因此人車向前滑行一段距離後倒地
    受傷，對此在被告視線正前方所發生之事故，被告焉有不知之理？何況肇事之後
    被告所駕駛之汽車前保險桿，因二車碰撞而留下明顯撞痕，告訴人之機車車尾車
    殼亦因而破裂在現場留有碎片，分別有車損照片及道路交通事故調查報告表、道
    路交通事故補充資料表之記載可憑（偵查卷第十四至十六頁、第八、九頁），顯
    見被告車撞擊告訴人機車之力道非輕，被告當可隨即查知肇事情節；再者，若非
    被告已查知異狀，自可於綠燈起駛後一路前行，當不致有如證人魏文孝所證述之
    被告於事發後旋將車暫停，嗣再於倒車後高速駛離之異常駕駛行為，凡此均可證
    明被告於事發後已知悉肇事情節，所辯當時並不知駕車肇事致告訴人受傷，並非
    故意逃逸云云，顯係畏罪圖卸之詞，並無可採。被告既明知肇事，未即下車採取
    救護或其他必要措施並向警察機關報告，逕予駕車駛離現場，顯有肇事逃逸之事
    實，堪以認定。
四、按刑法第一百八十五條之四之肇事致人死傷逃逸罪，係以處罰肇事後逃逸之駕駛
    人為目的，俾促使駕駛人於肇事後能對被害人即時救護，以減少死傷，是該罪之
    成立祇以行為人有駕駛動力交通工具肇事，致人死傷而逃逸之事實為已足，至行
    為人之肇事有否過失，則非所問，迭據最高法院闡釋甚明。被告於事發後已明知
    肇事致告訴人受傷，其未即時對告訴人採取救護或其他必要措施並報警處理，即
    行駕車離去，顯見伊有肇事逃逸之犯行，堪以認定。本件事證明確，應予依法論
    科。
五、又按汽車行駛時，駕駛人應隨時注意車前狀況，隨時採取必要之安全措施，道路
    交通安全規則第九十四條第三項定有明文。被告為領有駕照之駕駛人，對前引交
    通安全規則實難諉稱不知，而依卷內道路交通事故調查報告表所載，事發當時天
    候陰、夜間有照明、柏油路面、乾燥、無缺陷、無障礙物、視距良好等情，並無
    不能注意情事，被告竟於駕車行經肇事交岔路口，綠燈起駛時，疏未注意車行前
    方告訴人之機車動態，不慎自後追撞告訴人之機車而肇事，其就本件事故之發生
    為有過失，至屬明確。而告訴人亦因本件事故受有如事實欄所載之傷害，有國立
    台灣大學醫學院附設醫院出具之診斷書在卷可稽，告訴人所受傷害與被告之過失
    行為間有相當因果關係甚明，故本件關於業務過失傷害部分亦事證明確，被告之
    犯行堪予認定，應依法論科。
六、查被告甲○○係受僱於長欣公司之業務員，平日以駕車送貨為業，為從事駕駛業
    務之人，經其於偵查及原審調查時供述甚詳，被告於本院審理時翻供改稱其非以
    駕駛為業云云，顯係圖卸之詞，不足採信。被告甲○○為從事駕駛業務之人，因
    前述駕駛上之過失致告訴人成傷，係犯刑法第二百八十四條第二項前段之業務過
    失傷害罪（公訴人起訴時係認被告涉犯刑法第二百八十四條第一項過失傷害罪，
    原審審理時經蒞庭實行公訴之檢察官當庭聲明變更起訴法條為同法第二百八十四
    條第二項前段業務過失傷害罪）。另被告駕駛上開車號動力交通工具汽車肇事，
    致告訴人受傷後逃逸，係犯刑法第一百八十五條之四之駕駛動力交通工具肇事致
    人受傷逃逸罪。被告所犯上開二罪，犯意各別，構成要件互異，應予分論併罰。
七、原審認被告罪證明確，援引刑法第二百八十四條第二項前段、第一百八十五條之
    四、第五十一條第五款，罰金罰鍰提高標準條例第一條前段之規定，並審酌被告
    之智識程度、犯罪所生損害、駕車肇事後逃逸之惡劣行徑及肇事後迄今已逾二年
    ，迄未依約賠償告訴人所受損害等一切情狀，就業務上之過失傷害部分，處有期
    徒刑二月，就駕駛動力交通工具肇事，致人受傷而逃逸部分，處有期徒刑七月，
    並應執行有期徒刑八月。原審認事用法，並無不合，量刑亦屬妥當，被告及其配
    偶丙○○提起上訴，其猶執陳詞稱當日伊並不知已駕車肇事故駛離現場，並非故
    意逃逸而否認犯罪云云，其上訴無理由，應予駁回。
據上論斷，應依刑事訴訟法第三百六十八條，判決如主文。
本案經檢察官洪泰文到庭執行職務。
中      華      民      國    九十二    年      四      月    二十四    日
                              臺灣高等法院交通法庭
                                  審判長法  官  陳  正  雄
                                        法  官  許  宗  和
                                        法  官  許  錦  印
右正本證明與原本無異。
業務過失傷害部分不得上訴。
其餘部分如不服本判決應於收受送達後十日內向本院提出上訴書狀，其未敘述上訴之
理由者並得於提起上訴後十日內向本院補提理由書（均須按他造當事人之人數附繕本
）。
                                        書記官  楊  妙  恩
中      華      民      國    九十二    年      四      月    二十九    日
附錄本案論罪科刑法條全文：
刑法第二百八十四條
一因過失傷害人者，處六月以下有期徒刑，拘役或五百元以下罰金。致重傷者，處一
  年以下有期徒刑，拘役或五百元以下罰金。
二從事業務之人，因業務上之過失傷害人者，處一年以下有期徒刑、拘役或一千元以
  下罰金。致重傷者，處三年以下有期徒刑，拘役或二千元以下罰金。
刑法第一百八十五條之四
駕駛動力交通工具肇事，致人死傷而逃逸者，處六月以上五年以下有期徒刑。


司法院資訊處製作；財團法人民間司法改革基金會備份。
